【裁判字號】    98,訴,4255
【裁判日期】    990531
【裁判案由】    毒品危害防制條例
【裁判全文】
臺灣板橋地方法院刑事判決              98年度訴字第4255號
公  訴  人  臺灣板橋地方法院檢察署檢察官
被      告  甲○○
選任辯護人  江東原律師
            趙文銘律師
            黃毓棋律師
上列被告因違反毒品危害防制條例案件，經檢察官提起公訴（98
年度偵字第19433 號），本院判決如下：
    主  文
甲○○持有第三級毒品純質淨重二十公克以上，處有期徒刑陸月
，如易科罰金，以新臺幣壹仟元折算壹日。
扣案之第三級毒品愷他命貳包（合計驗餘淨重壹仟玖佰玖拾肆點
零貳公克），均沒收。
    事  實
一、甲○○明知愷他命（Ketamine，俗稱K 他命）係毒品危害防
    制條例第二條第二項第三款所明定列管之第三級毒品，依法
    不得持有純質淨重二十公克以上，竟基於持有第三級毒品純
    質淨重二十公克以上之犯意，於民國九十七年間某日，在臺
    北縣三重市○○路堤防邊，受真實姓名不詳綽號「阿華」之
    成年男子所託，代為保管第三級毒品愷他命二包（純質淨重
    一千六百十五點四七公克），並藏放在臺北縣板橋市○○路
    ○段十六號之七地下停車場其前女友之機車置物箱內而持有
    之，復於九十八年七月十三日前十數日，將上開愷他命二包
    移置向不知情之友人邱彥凱借用之車牌號碼九○九─BBD 號
    普通重型機車置物箱，並將該機車停放同址地下停車場。嗣
    於九十八年七月十三日晚上九時三十分許，甲○○乘上開機
    車行經臺北縣板橋市○○路、雨農路口為警盤查，經甲○○
    同意執行搜索，在該機車置物箱內扣得上開愷他命二包，始
    偵悉上情。
二、案經臺北縣政府警察局海山分局移送臺灣板橋地方法院檢察
    署檢察官偵查起訴。
    理  由
一、本件認定事實所引用之卷證資料，並無證據證明係公務員違
    背法定程序所取得，又檢察官、被告及其辯護人於本院準備
    程序及審判期日時均表示同意作為證據而不予爭執，且迄至
    言詞辯論終結前亦未再聲明異議，依刑事訴訟法第一百五十
    九條之五第一項之規定，本件認定事實所引用之證據，縱屬
    傳聞證據而不符刑事訴訟法第一百五十九條之一至第一百五
    十九條之四之規定者，仍均有證據能力。
二、上揭犯罪事實，業據被告甲○○於警、偵訊及本院審理時自
    白不諱，核與證人邱彥凱於檢察官偵訊時具結證述將上開機
    車借予被告使用一節，大致相符，並有上開愷他命二包扣案
    可資佐證。而扣案之白色細晶體二包，經送鑑定後，認驗前
    總毛重二千零三十八點五九公克（包裝塑膠袋總重約四十四
    點一八公克），取零點三九公克鑑定，檢出第三級毒品愷他
    命成分，純度約百分之八十一，依抽測純度值，推估驗前總
    純質淨重一千六百十五點四七公克，此有內政部警政署刑事
    警察局九十八年八月十一日刑鑑字第○九八○一○二一四七
    號鑑定書一份在卷可稽（見偵查卷第九十九頁）。足認被告
    前開任意性之自白與事實相符，堪予採信。至公訴意旨認被
    告係犯意圖販賣而持有第三級毒品罪嫌云云，惟按意圖販賣
    而持有毒品罪，係指因販賣圖利以外之其他目的取得毒品，
    譬如受贈或寄藏、原擬購入供自己或他人施用而持有，或因
    拾獲等其他原因而持有，嗣後始萌營利意圖者而言。亦即於
    持有之初，並無販賣之意圖，於持有行為繼續中，更易原先
    持有之意思為販賣之意思而繼續持有，且未出賣者始足當之
    。而所謂意圖，乃犯罪構成之主觀違法要素，亦屬犯罪之成
    立要件；行為人是否具有販賣之意圖而持有毒品，須以嚴格
    之證據證明之，亦即必須有相當之客觀事實，足以表徵其主
    觀意念之遂行性及確實性，始足當之（最高法院九十八年度
    台上字第三一○二號判決意旨參照）。查被告自始堅詞否認
    有販賣愷他命以營利之意圖，其於歷次警、偵訊及本院審理
    中均一致供稱：扣案愷他命二包係真實姓名不詳，綽號「阿
    華」之成年男子於一年多前寄放，先後藏置在二輛機車置物
    箱，為警查獲十天前才移至車牌號碼九○九─BBD 號普通重
    型機車置物箱，期間曾從上開扣案愷他命中拿取部分供己施
    用；伊沒有要將扣案愷他命販賣他人的意思等語（見偵查卷
    第十四頁至第十六頁、第八十四頁、第八十五頁、本院卷第
    五十二頁）。參以被告為警查獲後採尿送驗結果，確呈愷他
    命類陽性反應，此有臺北縣政府警察局海山分局毒品案件尿
    液檢體編號及姓名對照表、台灣檢驗科技股份有限公司九十
    八年八月二十五日UL/ 二○○九/ 八○三○二號濫用藥物檢
    驗報告各一份存卷足憑（見偵查卷第七十二頁、第一百十二
    頁），則被告前揭辯詞，尚非全然無稽。又愷他命應於緊密
    及避光之容器儲存，且儲存場所之溫度應維持攝氏十五至三
    十度，以防止品質之降低，然各廠牌藥品之保存期限仍需視
    其純度、雜質種類、水份含量暨儲存狀況等因素而定等情，
    業經行政院衛生署食品藥物管理局以九十九年三月二十三日
    FDA 管字第○九九○○一三八六一號函覆在卷（見本院卷第
    三十四頁），尚難僅以扣案愷他命數量高達純質淨重一千六
    百十五點四七公克，及被告所供稱受綽號「阿華」之人所託
    將扣案愷他命藏放在地下室停車場之機車置物箱內長達年餘
    等情，即認被告所辯不足採信，逕予推認被告持有上開愷他
    命後另生販賣以營利之意圖。此外，扣案行動電話十支、現
    金新臺幣（下同）十一萬元，在無其他積極證據足資佐證與
    本案有何關係之情形下，自難據以為不利被告之認定。
三、綜上所述，本案事證明確，被告持有愷他命純質淨重二十公
    克以上之犯行，堪以認定，應依法論科。
四、毒品危害防制條例第十一條第五項有關持有第三級毒品純質
    淨重二十公克以上之規定，業於九十八年五月二十日修正公
    布，並自九十八年五月二十二日起施行，是本件尚無行為後
    法律變更之比較新舊法問題，而應逕行適用修正後之毒品危
    害防制條例規定，合先敘明。按愷他命係毒品危害防制條例
    第二條第二項第三款所明定列管之第三級毒品。核被告所為
    ，係犯毒品危害防制條例第十一條第五項之持有第三級毒品
    純質淨重二十公克以上罪。公訴意旨認被告所為係犯毒品危
    害防制條例第五條第五項之意圖販賣而持有第三級毒品罪，
    容有未洽，業如前述，惟意圖販賣而持有第三級毒品與單純
    持有第三級毒品，均係初始非以營利為目的而將第三級毒品
    置於自己實力支配之下為構成要件，二者間具有罪質之共通
    性，並未逾越檢察官起訴基本社會事實同一性之範圍，爰依
    法變更起訴法條（最高法院九十八年度台上字第四一三七號
    判決意旨參照）。爰審酌被告素行非惡，有臺灣高等法院被
    告前案紀錄表一份在卷可按，及其持有愷他命之數量甚鉅，
    可能滋生其他犯罪，兼衡被告之品行、智識程度、生活狀況
    、犯罪之動機、目的、手段、坦承犯行之犯罪後態度等一切
    情狀，量處如主文所示之刑，並諭知易科罰金之折算標準，
    以資懲儆。再按毒品危害防制條例第十一條之一雖明定無正
    當理由，不得擅自持有第三級毒品；同條例第十八條第一項
    後段復規定查獲之第三級毒品，無正當理由而擅自持有者，
    沒入銷燬之，然依同條例第十八條第一項後段應沒入銷燬之
    毒品，專指查獲施用或持有之第三級毒品，而應依行政程序
    沒入銷燬而言。從而持有第三級毒品之沒收，毒品危害防制
    條例並無特別規定，又被告持有之行為已構成犯罪，則該持
    有之毒品即屬不受法律保護之違禁物，應依刑法第三十八條
    第一項第一款之規定沒收之，始為適法（最高法院九十六年
    度台上字第七二七號判決參照）。是以本件扣案之愷他命二
    包（合計驗餘淨重一千九百九十四點零二公克），係被告犯
    持有第三級毒品純質淨重二十公克以上罪所查獲之違禁物，
    不問屬於被告與否，均應依刑法第三十八條第一項第一款之
    規定宣告沒收（因鑑定所需而取樣耗用之部分，既已滅失，
    自毋庸為沒收之諭知，併此敘明）。至包裝上開愷他命之包
    裝袋二只（於鑑定時既可與愷他命分別秤重，足證可與愷他
    命析離），雖係用以包裹毒品，具防止裸露、逸出及潮濕之
    功用，便於攜帶施用，惟並非被告所有，此經被告供明在卷
    ，爰不併予宣告沒收。另依檢察官所指之證據方法，均不足
    以證明扣案之行動電話十支、現金十一萬元等物與本案有涉
    ，亦不予宣告沒收，附此敘明。
據上論斷，應依刑事訴訟法第二百九十九條第一項前段、第三百
條，毒品危害防制條例第十一條第五項，刑法第十一條前段、第
四十一條第一項前段、第三十八條第一項第一款，判決如主文。
本案經檢察官蘇逸修到庭執行職務。
中    華    民    國    99    年    5     月    31    日
                刑事第八庭    審判長法  官  陳  鴻  清
                                    法  官  朱  嘉  川
                                    法  官  劉  安  榕
以上正本證明與原本無異。
如不服本判決，應於判決送達後10日內敘明上訴理由，向本院提
出上訴書狀（應附繕本），上訴於臺灣高等法院；未敘述上訴理
由者，應於上訴期間屆滿後20日內向本院補提理由書（均須按他
造當事人之人數附繕本），切勿逕送上級法院。
                                    書記官  陳  盈  真
中    華    民    國    99    年    5     月    31    日
附錄本案論罪科刑法條全文：
毒品危害防制條例第11條
持有第一級毒品者，處3 年以下有期徒刑、拘役或新臺幣5 萬元
以下罰金。
持有第二級毒品者，處2 年以下有期徒刑、拘役或新臺幣3 萬元
以下罰金。
持有第一級毒品純質淨重10公克以上者，處1 年以上7 年以下有
期徒刑，得併科新臺幣一百萬元以下罰金。
持有第二級毒品純質淨重20公克以上者，處6 月以上5 年以下有
期徒刑，得併科新臺幣70萬元以下罰金。
持有第三級毒品純質淨重20公克以上者，處3 年以下有期徒刑，
得併科新臺幣30萬元以下罰金。
持有第四級毒品純質淨重20公克以上者，處1 年以下有期徒刑，
得併科新臺幣10萬元以下罰金。
持有專供製造或施用第一級、第二級毒品之器具者，處1 年以下
有期徒刑、拘役或新臺幣1 萬元以下罰金。

司法院資訊處製作；財團法人民間司法改革基金會備份。
